【裁判字號】    94,智,29
【裁判日期】    950227
【裁判案由】    損害賠償
【裁判全文】
臺灣桃園地方法院民事裁定                94年度智字第29號
原      告  甲○○
被      告  乙○○
上列當事人間損害賠償事件，經本院刑事庭於民國94年6 月21日
以94年度附民字第40號刑事附帶民事訴訟裁定移送前來，本院裁
定如下：
    主  文
原告之訴及假執行之聲請均駁回。
訴訟費用由原告負擔。
    理  由
一、按因犯罪而受損害之人，以對於刑事被告及依民法負賠償責
    任之人請求回復其損害者為限，始得於刑事訴訟程序附帶提
    起民事訴訟，此為刑事訴訟法第487 條第1 項所明定，且其
    附帶提起之民事訴訟，如不合於上開法條所定之要件者，縱
    於刑事庭依刑事訴訟法第504 條第1 項將附帶之民事訴訟移
    送於民事庭後，亦不得將關於民事訴訟之法規，溯及於附帶
    提起民事訴訟之時，而予適用，仍應認其起訴為不合法。又
    所謂「對被告請求回復其損害」，以被訴犯罪事實所生之損
    害為限，否則縱令得依其他事由，提起民事訴訟，亦不得於
    刑事訴訟程序附帶為此請求。有最高法院60年台上字第633
    號判例可資參照。
二、原告主張被告為「永營科技企業股份有限公司」之負責人，
    明知「雙頭」、「圖」係原告向經濟部智慧財產局申請註冊
    取得商標專用權，指定使用在原告所經營之「東錦開發有限
    公司」所生產之「金線蓮百草茶」商品上，被告為牟取不法
    利益，未經原告授權其使用，竟印製仿冒之雙頭牌金線蓮「
    雙頭」、「圖」包裝罐、手提袋及塑膠袋，並向不知情之黃
    沐連所經營之「富捷開發企業有限公司」購買其所生產之台
    灣金線蓮原料，製成金線蓮茶之產品後，以其仿造之「雙頭
    」、「圖」之商標貼於包裝罐上，並以「永營科技企業股份
    有限公司」之名義，透過廣播電台販賣予不知情之第三人，
    致原告受有損害，為此依民法第184 條侵權行為損害賠償之
    法律關係，請求被告賠償新台幣（下同）90萬元云云。
三、惟查：被告因以變造私文書之犯意，將其購入之雙頭牌金線
    蓮百草茶90罐，分別裝入外罐上經被告以黑色簽字筆變造為
    「重量：6 克×60包」、「包裝容量：6 克×60包」等標示
    之罐內，將之販賣予不知情之第三人，而涉嫌偽造私文書罪
    ，經本院刑事庭以94年度易字第332 號判處有期徒刑五月在
    案，被告不服刑事判決而上訴，經台灣高等法院於94年9 月
    29 日 以94年度上訴字第2734號上訴駁回而確定，而被告另
    涉嫌偽造「雙頭及其圖」商標圖樣違反商標法罪嫌部分，因
    無犯罪證據可資證明，而就該部分判決被告無罪等情，有刑
    事判決書二份在卷可參，且為原告所不爭執。則被告所犯偽
    造私文書罪責，其侵害之法益為東錦開發有限公司所有，非
    屬原告所有；至於原告主張其個人所有之「雙頭」、「圖」
    等商標專用權遭侵害一事，於上開刑事判決中已認定被告因
    所涉罪嫌不足而不另為無罪之諭知，可見原告並非因被告所
    涉之犯罪事實而受有任何損害之人至明，揆諸上開說明，原
    告於刑事訴訟程序中提起附帶民事訴訟，自非適法，應予駁
    回。
四、依首開說明，原告之訴，顯難認為合法，其假執行之聲請，
    亦缺乏宣告之依據，均應駁回。
五、依民事訴訟法第249 條第1 項第6 款、第95條、第78條，裁
    定如主文。
中    華    民    國    95    年    2     月    27    日
                  民事第三庭    法  官  潘進柳
以上正本係照原本作成
如對本裁定不服，須於裁定送達後10日內向本院提出抗告狀
中    華    民    國    95    年    2     月    27    日
                                書記官  李麗娟


司法院資訊處製作；財團法人民間司法改革基金會備份。
